【裁判字號】    92,交抗,1070
【裁判日期】    921128
【裁判案由】    違反道路交通管理處罰條例
【裁判全文】
臺灣高等法院交通事件裁定                      九十二年度交抗字第一０七０號
    抗告人即
    受處分人  甲○○
右抗告人因違反道路交通管理處罰條例案件，不服臺灣桃園地方法院中華民國九十二
年十月二十七日裁定（九十二年度交聲字第三一０號），提起抗告，本院裁定如左：
    主  文
抗告駁回。
    理  由
一、按汽車行駛於道路上，其汽車駕駛人或前座乘客未繫安全帶者，處汽車駕駛人新
    臺幣（下同）一千五百元罰鍰，道路交通管理處罰條例第三十一條第一項定有明
    文。
二、本件抗告人即受處分人甲○○，於民國（下同）九十二年七月三日十時二十五分
    左右，駕駛所有車號ＥＭ－九九一七號之自用小客車，在臺北市○○路，因其汽
    車駕駛人未繫安全帶，為臺北市政府警察局信義分局員警沈佳賢所發現攔停，並
    以受處分人有違反道路交通管理處罰條例第三十一條第一項之行為當場掣單舉發
    ，受處分人拒絕簽收員警開立之舉發違反道路交通管理事件通知單，經警員在舉
    發通知單上載明受處分人「拒簽名告發單不收執」，依違反道路交通管理事件統
    一裁罰標準及處理細則第十一條第一項第一款規定，視為受處分人已收受該通知
    單，有臺北市政府警察局舉發違反道路交通管理事件通知單一紙在卷可稽（見原
    審卷第七頁）。
三、本件受處分人甲○○雖坦承駕車於右揭時地經過，但矢口否認有未繫安全帶之交
    通違規行為，辯稱：當天伊行經松信路被一部警用機車從後趕上攔停，警員驗畢
    駕駛執照、行車執照及車輛無任何瑕疵可挑剔後，就誣控伊先前在永吉路右轉松
    信路時，未繫安全帶，並予以告發，伊即向告發警員說明你不是看到我在停車後
    再解開安全帶下車受檢嗎云云。惟查：證人即舉發本件之員警沈佳賢於原審到庭
    具結證稱：當時我是執行巡邏勤務，騎機車從永吉路東往西方向行駛，發現有一
    台與我相同行向之紅色龐帝克廠牌自小客車，其駕駛未繫安全帶，所以靠近攔停
    ，該車於右轉松信路約五十公尺處停車，我請駕駛下車，並告訴他未繫安全帶，
    請他出示駕行照，駕駛一直說不要開他紅單，他跟警界很熟，還要來握我的手，
    等我第三次告知應出示駕行照，他才出示駕行照，經核對無誤後，依法告發，但
    駕駛不肯簽收等語（見原審卷第二十二頁）。次按交通警員掣單舉發違反道路交
    通管理處罰條例所列之違規事實，本質上為行政處分，係公務員基於職務上權力
    ，依法就特定之具體事件所為具有公法上效果之單方行政行為，基於公務員為公
    法上行為具有公信力之原則，該行政處分當可被推定為真正，其據以依法處分之
    事實認定亦為真正無誤，此與民事訴訟法第三百五十五條第一項規定：「文書依
    其程式及意旨得認作公文書者，推定其為真正」之情形相同；本此公信原則，乃
    立法者賦予行政機關制定違反道路交通管理事件統一裁罰基準及處理細則，使勤
    務警員得當機處分，以達其維護交通秩序、安全之行政目的。反之，若謂公務員
    一切行政行為均需預留證據以證其實，則國家行政勢必窒礙難行；據此，刑事訴
    訟法就犯罪證據有關之規定中與屬行政秩序罰之交通違規裁罰本質不合之部分，
    自不在準用之列。本件又查無任何積極證據足以證明員警沈佳賢有捏造事實違法
    取締之情事，則執勤警員本其維護交通秩序、安全職責所為之舉發，當受合法、
    正確之推定。受處分人於前揭時地有行車未繫安全帶之違規行為，應可認定；其
    空言否認其有未繫安全帶駕駛之違規行為，尚無可採。
四、原裁決機關以受處分人確實有自小客車行駛於道路而未繫安全帶之違規行為，依
    道路交通管理處罰條例第三十一條第一項規定裁處罰鍰一千五百元，核無不當；
    原審以受處分人之異議為無理由，而駁回其異議之聲明，亦無不合。
五、抗告意旨略以：抗告人在原審開庭時經向警員說明「你不是看到我在停車後再解
    開安全帶下車受檢嗎？」，告發人沈佳賢在九十二年十月十三日庭訊時，以避而
    不答、不否認之態度，默認此事實，此即可證明攔停前，抗告人確實一直有繫上
    安全帶，直到停車受檢時，才解開安全帶，抗告人何有違規不繫安全帶情事？原
    審未就此查明事實真相，而將抗告人聲明異議駁回，並不適當；綜觀本案，抗告
    人得不質疑告發警員沈佳賢，是因受到上級長官之強烈規定，必須開立交通違規
    罰單之業績壓力下，而有此不擇手段、不合常理的栽贓行為，告發警員沈佳賢顯
    然利用公權力，損害人民權益，非常明顯，實屬不當云云。惟查：證人警員沈佳
    賢顯在原審調查中，於抗告人陳稱「我在開車時有繫安全帶，下車前也有繫安全
    帶，下車時時我有跟證人解釋」等語時；已明確供證：「受處分人所言不實在」
    云云（見原審卷第二十二頁、第二十三頁）。更無所謂抗告人質疑警員「你不是
    看到我在停車後再解開安全帶下車受檢嗎？」時，舉發之警員沈佳賢有避而不答
    、不否認之態度，默認此事實之情事（見同上頁筆錄）；抗告意旨此部分所為辯
    解，自屬無稽。次查，遍閱全部卷證，並查無任何積極證據足以證明證人沈佳賢
    上開供述係出自虛偽編撰，自難僅以受處分人憑空指述該舉發之警員「是因受到
    上級長官之強烈規定，必須開立交通違規罰單之業績壓力下，而有此不擇手段、
    不合常理的栽贓行為」等語，即否認沈佳賢警員所為供證之可信度。抗告意旨執
    前詞指摘原裁定不當，為無理由，應予駁回。
六、據上論結，應依道路交通案件處理辦法第二十六條、刑事訴訟法第四百十二條，
    裁定如主文。
中      華      民      國    九十二    年     十一     月    二十八    日
                              臺灣高等法院交通法庭
                                  審判長法  官  劉  景  星
                                        法  官  陳  志  洋
                                        法  官  陳  博  志
右正本證明與原本無異。
不得再抗告。
                                        書記官  陳  嘉  文
中      華      民      國    九十二    年     十二     月      四      日


司法院資訊處製作；財團法人民間司法改革基金會備份。
